高雄高等行政法院簡易判決　　　　　　　　　　　　 九十年度簡字第四００一號
　　原　　　告　甲○○
　　被　　　告　財政部高雄市國稅局
　　代　表　人　乙○○ 局長
　　訴訟代理人　陳松穗
　　　　　　　　丁○○
右當事人間因綜合所得稅事件，原告不服財政部中華民國九十年十月二十四日台財訴
字第０八九００五一０一七號訴願決定，提起行政訴訟，本院判決如左：
    主  文
原告之訴駁回。
訴訟費用由原告負擔。
    事實及理由
一、緣原告八十五年度未辦理綜合所得稅結算申報，被告原核定以原告所有臺南縣新
    營市○○路三十二之十號三樓房屋，於民國（下同）八十五年十一月二十五日出
    售，乃依該房屋出售時評定現值新臺幣（下同）四六六、一００元之百分之十五
    ，核定財產交易所得六九、九一五元。又原告於訴外人王玉振所有坐落雲林縣台
    西鄉○○段一二一五地號土地及訴外人田美麗所有坐落屏東縣來義鄉○○段十、
    五一四、一一六八、一二一一等地號土地設定抵押權擔保債權，被告乃依據登記
    資料核定抵押利息所得分別為二一、一七一元及二二、五一八元，併課原告當年
    度綜合所得稅。原告不服，申經復查未獲變更，提起訴願，亦遭決定駁回，原告
    對於核定財產交易所得及收取田美麗抵押利息所得部分猶表不服，乃提起本件行
    政訴訟。
二、財產交易所得部分：
（一）按「個人之綜合所得總額，以其全年左列各類所得合併計算之：第一類‧‧‧
      ‧‧第七類：財產交易所得：一、財產或權利原為出價取得者，以交易時之成
      交價額，減除原始取得之成本，及因取得、改良及移轉該項資產而支付之一切
      費用後之餘額為所得額。」、「個人出售房屋，如能提出交易時之成交價額及
      成本費用之證明文件者，其財產交易所得之計算，依本法第十四條第一項第七
      類規定核實認定；其未申報或未能提出證明文件者，稽徵機關得依財政部核定
      標準核定之。」分別為所得稅法第十四條第一項第七類第一款及同法施行細則
      第十七條之二第一項所明定。次按「所得稅法第十四條第一項第七類規定財產
      交易所得，係以交易時之成交價額，減除原始取得之成本，及因取得、改良及
      移轉該項資產而支付之一切費用後之餘額為所得額。台端所有之房屋為法院查
      封拍賣，仍應依上開稅法規定，依拍賣之價額，減除成本費用後計算財產交易
      所得，併同其他各項所得課稅。」為財政部六十六年十一月二日台財稅字第三
      七三六五號函所明釋。又本年度個人出售房屋未申報或已申報而未能提出證明
      文件之財產交易所得標準，縣轄市部分，應按房屋評定現值之百分之十五計算
      ，復為財政部八十六年二月十三日台財稅字第八六一八八一四０七號函所核定
      。
（二）原告起訴主張：原告所有坐落新營市○○路三十二之十號三樓房屋，係丙○○
      向其借款而無力償還，乃將房子過戶予其作為抵銷債務，以減少其損失，因過
      戶前，葉君已向銀行借款二百二十八萬元，過戶後無力繳交利息，遂遭法院拍
      賣，拍賣金額一百六十六萬六千元，全數遭土地銀行領走，原告未取分文，且
      所有買賣證件均在代書楊育嘉手中，目前原告正告其詐欺，被台灣高雄地方法
      院通緝中，未尋獲前，原告無法拿到相關證件云云。被告則辯以：原處分係依
      據所得稅法第十四條第一項第七類第一款及同法施行細則第十七條之二第一項
      所核定，原告若主張本件無財產交易所得，必須原告提出交易時之成交價額及
      成本費用之證明文件供被告核實認定，本件系爭房屋經法院拍賣，出售之成交
      價格雖有證明文件供核，而有關取得成本，原告稱係前所有權人丙○○君為抵
      債將房屋過戶給他，惟無法提示相關之合約及付款紀錄以資證明該銀行借款為
      原告購買系爭房屋之價款，是原告所訴核無足採等語。
（三）經查原告八十五年度未辦理綜合所得稅結算申報，被告以其所有臺南縣新營市
      ○○路三十二之十號三樓房屋，於八十五年十一月二十五日出售，乃依該房屋
      出售時評定現值四六六、一００元之百分之十五，核定財產交易所得六九、九
      一五元，原告未能提出與該不動產原所有權人丙○○移轉該房屋之對價之相關
      證明文件等情，為兩造所不爭執，並有被告八十五年度綜合所得稅核定通知書
      及八十八年十一月四日電話摘要紀錄表附於原處分卷可稽，足堪信實。原告雖
      辯稱：該不動產前所有權人丙○○向其借款而無力償還，乃將房子過戶予其作
      為抵銷債務，因於過戶前，葉君已向銀行借款二百二十八萬元，過戶後原告無
      力繳交利息，遂遭法院拍賣，拍得價金一百六十六萬六千元，其未取得分文云
      云。然查原告所有坐落台南縣新營市○○路三十二之十號三樓房屋及其基地新
      營市○○段九七二之三九、九七二之四二、九五四之四四及九五四之五四地號
      等四筆土地，於八十五年十一月二十五日遭法院拍賣，拍得價金一百六十六萬
      六千元，然原告未能提示買進時契約書及收付款記錄等相關證明文件供查核其
      實際原始取得成本乙節，為原告所不爭，從而被告按諸前揭規定依該屋拍賣時
      評定現值之百分之十五核定財產交易所得六九、九一五元，於法尚無不合，原
      告前揭主張，於法洵屬無據，不足採信。
三、抵押利息所得部分：
（一）按「個人之綜合所得稅，就個人綜合所得總額，減除免稅額及扣除額後之綜合
      所得淨額計徵之。」、「個人之綜合所得總額，以其全年左列各類所得合併計
      算之︰‧‧‧第四類︰利息所得︰凡公債、公司債、金融債券、各種短期票券
      、存款及其他貸出款項利息之所得︰‧‧‧」，為所得稅法第十三條及第十四
      條第一項第四類所明定。次按「個人綜合所得稅之課徵係以收付實現為原則，
      有利息約定之抵押借款業已登記於公文書，稅捐稽徵機關對債權人即可作有按
      時收取利息之推定，苟債權人主張未收付實現有利於己之事實者，應負舉證責
      任。」最高行政法院（即前行政法院）著有七十年度判字第一一七號判例可資
      參照。
（二）原告起訴主張：債務人田美麗所有屏東縣來義鄉○○段十、五一四、一一六八
      、一二一一等地號土地設定抵押權予原告，係楊育嘉代書偽造文書結果所致，
      原告及田美麗均否認抵押權之存在，田美麗從未給付利息給原告云云。被告則
      辯以：原告於債務人田美麗所有屏東縣來義鄉○○段十、五一四、一一六八、
      一二一一等地號土地設定抵押權，擔保債權總額一百三十萬元，存續期間自八
      十五年元月二十七日至八十五年四月二十七日止，並約定按中央銀行核定放款
      利率計息，被告乃據以核定原告八十五年度利息所得二二、五一八元，況查一
      般抵押權係先有被擔保之債權存在，而後抵押權始成立，此與最高限額抵押權
      係就將來應發生之債權所設定之抵押權，其債權在設定前並不確定之情形不同
      ，而該抵押權設定依土地法第四十三條規定有絕對效力，是原告主張並無借貸
      關係存在，不足採據，又田美麗自設定之後，即按月支付利息九、０００元予
      原告，此有被告八十八年十一月四日電話摘要紀錄表附案可稽，故被告依首揭
      規定核定利息所得二二、五一八元，並無不妥；另本年度為三六六天，被告初
      以三六五天計算利息，尚有未洽，經重行核算結果，利息所得應為二二、七０
      六元（計算式：１，３００，０００×利率０‧０７０２５×９１天／３６６
      天），較原核定利息所得為高，基於行政救濟不得為更不利行政救濟人決定之
      法理，復查及訴願維持原核定並無不妥等語。
（三）經查，原告於債務人田美麗所有屏東縣來義鄉○○段十、五一四、一一六八、
      一二一一等地號土地設定抵押權，擔保債權總額一百三十萬元，存續期間自八
      十五年元月二十七日至八十五年四月二十七日止，並約定按中央銀行核定放款
      利率計息，此有屏東縣潮州地政事務所之土地登記謄本附於原處分卷可稽，足
      堪認定。雖原告主張：本項設定抵押權係案外人楊育嘉偽造文書所致，田美麗
      亦否認該抵押權設定，其確未收到田美麗給付之利息云云。惟查田美麗於被告
      八十八年十一月四日電話摘要紀錄表中又陳稱：「因急需用錢，乃利用報紙廣
      告欄找代書向金主甲○○借款萬元，未料三十萬元未收到，房屋卻於八十五年
      起設定抵押予甲○○一百三十萬元，因恐房屋被拍賣，遂自設定後即每月支付
      利息九千元，直至一年前止，開出本票在洪君處。」等語，由該電話摘要觀之
      ，田美麗確有給付利息予原告，應無疑義。次按抵押權具有發生上從屬性之特
      性，一般抵押權係先有被擔保之債權存在，而後抵押權始成立，此與最高限額
      抵押權係就將來應發生之債權所設定之抵押權，其債權在設定前並不確定之情
      形不同，而該抵押權設定依土地法第四十三條規定有絕對效力，是原告主張並
      無借貸關係存在，尚難採信。另查台灣高雄地方法院八十六年度訴字第一０四
      九號判決所載，楊育嘉詐欺不法借得款項，係原告與渠等間他項法律關係，與
      本案無涉，而田美麗於八十六年五月九日於台灣高雄地方法院審理時結證所稱
      內容，其證詞亦未否定該件抵押權，此亦有台灣高雄地方法院前述判決書影本
      附卷可憑，是原告上述主張，尚非有據，不足採信。從而被告依據抵押權登記
      資料核定原告抵押利息所得二二、五一八元，揆諸前揭規定，並無違誤。
四、綜上所述，被告所為核定財產交易所得及抵押利息所得之原處分，核無錯誤，訴
    願決定予以維持，亦無不合。本件原告之訴為無理由，應予駁回，並不經言詞辯
    論為之。
據上論結，本件原告之訴為無理由，依行政訴訟法第二百三十六條、第二百三十三條
第一項、第一百九十五條第一項後段、第九十八條第三項前段，判決如主文。
中　　　華　　　民　　　國    九十一　　年　  　六　　　月　　二十八　　日
                              高雄高等行政法院第二庭
     　   　　　　　　　　　　      　    法      官  林勇奮
右為正本係照原本作成。
如不服本判決，應於送達後二十日內，向本院提出上訴狀並表明上訴理由，如於本判
決宣示後送達前提起上訴者，應於判決送達後二十日內補提上訴理由書（須按他造當
事人人數附繕本）。提起上訴應預繳送達用雙掛號郵票七份（每份三十四元）。
中　　　華　　　民　　　國    九十一　　年　  　六　　　月　　二十八　　日
                                           法院書記官  黃玉幸
附註：
行政訴訟法第二百三十五條（第一項、第二項）：
對於適用簡易程序之裁判提起上訴或抗告，須經最高行政法院之許可。
前項許可，以訴訟事件所涉及之法律見解具有原則性者為限。
